【裁判字號】    95,上訴,2752
【裁判日期】    950915
【裁判案由】    強盜
【裁判全文】
臺灣高等法院刑事判決                95年度上訴字第2752號
上  訴  人
即  被  告  乙○○
指定辯護人  本院公設辯護人周君穎
上列上訴人因準強盜案件，不服臺灣士林地方法院94年度訴字第
802 號，中華民國95年5 月24日第一審判決（起訴案號：臺灣士
林地方法院檢察署94年度偵字第6378號），提起上訴，本院判決
如下：
    主  文
上訴駁回。
    事  實
一、乙○○曾於民國88年間因竊盜案件，經臺灣屏東地方法院以
    88年度易字第1347號判決判處有期徒刑三年確定，於88年12
    月6 日入監執行，嗣91年3 月19日因假釋出獄，至91年7 月
    28日因假釋期滿未經撤銷視為執行完畢。詎仍不知悔改，竟
    意圖為自己不法之所有，於94年3 月13日下午7 時許，在臺
    北縣淡水鎮○○○路○ 段119 號前，於趁甲○○下車購買烤
    鴨卻未將暫停在路邊之車號5A－1169號自小客車（內有行動
    電話1 具及0000000000號SIM卡1 張） 引擎熄火而不知之際
    ，進入該自小客車之駕駛座並鎖上車門而竊取得手，旋正欲
    將該部竊得之自小客車駛離時，為甲○○發覺，甲○○急忙
    上前用力拉住右後車門開關，惟因乙○○已將車門鎖上而無
    法開啟，是時因中山北路1 段交通擁擠，致乙○○駕車逃逸
    之舉稍有受阻，甲○○見乙○○仍試圖將該自小客車朝左側
    以圖閃避前車駛離，遂跑至駕駛座旁用力撞擊車窗及拉住車
    門開關並高呼搶劫，乙○○見逃逸受阻，為防護贓物及脫免
    逮捕，明知甲○○人在駕駛座之左側並緊拉車門開關，仍當
    場將汽車方向盤猛力往左側打而當場對甲○○施以強暴行為
    ，甲○○見狀即向後閃開，惟右手臂仍遭擦撞，乙○○因之
    得以迅速將該車自路旁駛離，然因中山北路1 段往淡水方向
    適為紅燈，乙○○竟駛向對向車道以圖加速逃離，然遭客運
    車擋住去路，甲○○即再度跑上前抓住駕駛座之車門開關，
    大叫搶劫，此時乙○○見前方車輛移動而有機可趁，不顧甲
    ○○之安危仍強行加速駛離，甲○○遭拖行約五步後，因乙
    ○○加快車速而不得不放手讓其逃離。乙○○於得手後，將
    該自小客車藏放在臺北縣五股鄉○○路將軍廟旁小路，嗣於
    94年3 月16日因乙○○另案通緝而為警查獲。
二、案經臺北縣政府警察局淡水分局報請臺灣士林地方法院檢察
    署檢察官偵查起訴。
    理  由
甲、證據能力方面：
一、按被告以外之人於審判外之言詞或書面陳述，除法律有規定
    者外，不得作為證據，刑事訴訟法第159 條第1 項定有明文
    。查本案被害人甲○○於警詢中向司法警察所為陳述（偵查
    卷第40至44頁），屬被告以外之人於審判外之言詞陳述，且
    查無刑事訴訟法第159 條之2 、第159 條之3 所定例外得為
    證據之情形，依諸上開法條規定，被害人甲○○於警詢中之
    供述筆錄，應無證據能力。
二、按被告以外之人於偵查中向檢察官所為之陳述，除顯有不可
    信之情況者外，得為證據，刑事訴訟法第159 條之1 第2 項
    定有明文。又偵查中對被告以外之人（包括證人、鑑定人、
    告訴人、被害人及共同被告等）所為之偵查筆錄，或被告以
    外之人向檢察官所提之書面陳述，性質上均屬傳聞證據。惟
    現階段刑事訴訟法規定檢察官代表國家偵查犯罪、實施公訴
    ，依法其有訊問被告、證人及鑑定人之權，證人、鑑定人且
    須具結，而實務運作時，檢察官偵查中向被告以外之人所取
    得之陳述，原則上均能遵守法律規定，不致於違法取供，其
    可信度極高，職是，被告以外之人前於偵查中已具結而為證
    述，除反對該項供述得具有證據能力之一方，已釋明「顯有
    不可信之情況」之理由外，不宜以該證人未能於審判中接受
    他造之反對詰問為由，即遽指該證人於偵查中之陳述不具證
    據能力。查本件證人甲○○於檢察官偵查中所為之陳述（偵
    查卷第159 頁），其未曾提及檢察官在偵查時有不法取供之
    情形，被告及辯護人亦未釋明上開供述有顯不可信之情況，
    依上規定，證人甲○○於偵查中之證言自得為證據。
乙、實體方面：
一、被告乙○○經本院合法傳喚，並未到庭，亦未提出任何書狀
    以為辯解，惟據其於原審所供，就於上開時、地有竊取被害
    人甲○○停在路邊車號5A－1169號自小客車後駛離之事實固
    供認不諱，然否認有何準強盜之犯行，辯稱伊將汽車開走時
    ，並沒有任何人阻擋云云。
二、惟查：
(一)被告乙○○於警詢、偵查及原審均自承有於上開時、地竊取
    被害人甲○○所駕駛之車號5A－1169號自小客車，並駛離現
    場等實事 （內有行動電話1 具及0000000000號SIM卡1 張）
    ，核與證人即被害人甲○○於偵審中證述之情節相符，並有
    搜索扣押筆錄、行動電話序號、搜索現場照片及贓物認領保
    管單在卷可稽，足認被告乙○○此部分自白與事實相符。被
    告上揭竊取車輛之行為，堪以是認。
(二)被告雖否認於竊取汽車既遂後，為防護贓物、脫免逮捕而當
    場為強暴行為等情，惟此部分事實，業據證人甲○○於檢察
    官偵查中結證稱：伊車子停在烤鴨店前，伊姊下車買烤鴨，
    伊在車上等，突然想到醬料不夠，伊下車，車未熄火，走了
    一半路程回頭看，車子在移動，但前後有車停，車子往左側
    準備開走，伊跑到車子右後門，用力拉車門開關，但車門被
    鎖，當時車子還無法開走，伊就跑到車子的駕駛座旁，用力
    撞車窗，並且拉車門開關，並大喊搶劫，但突然發現被告轉
    過來瞪伊一下，並將方向盤迅速向左打，伊想被告是要撞出
    來，就往後閃，車子就往左側快速衝出來，有擦到伊右邊的
    手臂，接著被告就開到快車道上，但因中山北路往淡水方向
    是紅燈過不去，被告就開到逆向車道，但被一台淡水客運的
    車擋住，伊又跑上去敲駕駛座的車窗並拉車門開關，且大喊
    搶劫，但前方一部小客車向右側閃，被告趁隙開走，伊當時
    拉著駕駛座的車門開關，伊大約被拖了五步，但被告沒有停
    車的跡象，而且車速很快，伊只好放手，後來被告就往淡水
    市區開走」等語（見偵查卷第158 頁）；於原審審理時亦具
    結證稱：伊將車停在烤鴨店前，伊姊先下車買烤鴨，伊在車
    上等，因不知伊姊有無多拿一包蔥，伊就下車找伊姊，當時
    車子未熄火，伊不時回頭看一下，走沒幾步發現車頭往前動
    一下，伊趕快轉身往車子的方向跑回去，先去拉右後方的車
    門，可是車子已上鎖，隱約看到駕駛座有人，伊就拍打車窗
    ，並大喊搶劫，車內被告完全不顧，因當時車子前後都有車
    子停住，被告無法將車開進馬路，被告就後退一下，往左打
    方向盤，伊剛好在車子左邊，被告用力踩油門，車子就衝出
    來，伊趕快往後閃開，被告衝向馬路，剛好遇到紅燈，伊就
    追過去，繼續拍打車窗，並喊搶劫，被告就往左將車子開至
    逆向車道，準備闖紅燈，剛好左方路口有公車要過來，被告
    無法直接過去，伊追過去拍打車窗，並用手肘去撞，想看能
    不能撞破玻璃，這時被告回頭瞪伊一下，沒有顧及伊拍打玻
    璃，車子就往右前方擠過去，當時停一台等紅燈的小客車，
    車頭往右將車子移動一下，剛好有空隙，被告就利用這空隙
    ，將車快速開走」等語綦詳（見原審卷第90頁）。而觀諸證
    人甲○○前後所述，就其如何發現車輛遭竊，如何趨前阻擋
    、拍打車窗、被告如何未予置理反加速衝向馬路、如何欲闖
    越紅燈及企圖逆向行駛受阻，又如何利用右側空隙駛離等事
    實，均指證一致，應可信實。足認被告於竊取車輛得逞而旋
    遭發現後，為防護贓物及脫免逮捕，完全不顧被害人甲○○
    在車旁拍打車窗及拉車門開關，並大喊搶劫，卻以快速開車
    駛離之強暴方法，致被害人甲○○右手臂擦撞及被拖行約五
    步之遠等情，已臻明確。
(三)至證人即被害人甲○○就被告於逃離現場時究竟係何時回過
    頭瞪伊，伊有無遭被告開車擦撞及拖行等，雖於檢察官偵查
    及原審理時所證述略有差異，且於94年3 月13日第一次警詢
    中亦僅提及汽車被竊，而未提及阻擋之事（見偵查卷第40、
    41頁）。然被告係何時回頭瞪被害人甲○○乙節，已據證人
    甲○○於原審審理時陳稱前於偵查時所稱時點較不正確等語
    在卷（見原審卷96頁）。況被害人甲○○於偵審中之證言，
    係就同一事實之多次陳述，彼此稍有出入，此乃細節未交代
    清楚，或描述用語不同，或省略片段情節，或紀錄詳簡有異
    所致，但主要陳述其在車旁用力拍打車窗及拉住車門開關，
    並大喊搶劫，被告不顧其安危，加速開車駛離現場等情，則
    屬一致，已如前述，自難以枝節之出入，而遽謂其指證具有
    瑕疵。另被害人甲○○於94年3 月13日第一次警詢筆錄固僅
    提及汽車被竊，而未敘載其阻擋車輛駛離之事，然此業經被
    害人即證人甲○○於原審結證稱：當時我有提到（指製作警
    詢筆錄時），筆錄是警察寫的，警察一直安撫我說，已經在
    找車，我沒有看筆錄內容就簽名，後我父親朋友到警局至了
    解，才知道這件案子以竊案在辦，再問他們筆錄的內容為何
    不是以強盜在辦，後來我們又再去二個地方補做筆錄等語綦
    詳，復參諸證人甲○○於94年5 月6 日第二次警詢筆錄時，
    於第一句即陳稱：「因我第一次筆錄未詳細說明，所以現在
    補充說明」等語（見偵查卷第42頁），足徵證人甲○○上揭
    原審審理所稱何以第一次警詢筆錄僅提及汽車被竊之情等各
    語容非編構之詞。是辯護人以證人甲○○第一次警詢筆錄而
    彈劾其於偵審中供述證據之憑信性，亦無可取。
(四)再被告雖以前詞置辯，惟如前述，被害人即證人甲○○所稱
    伊下車後，仍不時回頭觀看車子之動態，又據其於原審審理
    時證稱：伊停車處距烤鴨店約10至15公尺等語（見原審卷第
    95頁），核與被告所提現場照片（見原審卷第53頁），目視
    距離相仿，則被害人既未將車熄火即下車，其不時回頭察看
    車輛之情形，尚與常情無違。又被害人欲前往之烤鴨店距離
    停車處僅10餘公尺，則其發現車輛有異常狀態，自可迅速到
    達車輛旁邊，是其證稱有拉住車門或拍打車窗等情，亦不悖
    於情理，自堪採信。徵之被告於竊盜行為遭發現後，駕駛汽
    車（贓物）急欲逃離現場，且逆向行駛等情，與被告於偵審
    中供稱：因為順向車道被阻住，其怕被抓到才開至逆向車道
    等語吻合（見偵查卷第159 頁、原審卷第99頁）。衡諸被害
    人甲○○在車旁用力拍打車窗及拉住車門開關，並高呼搶劫
    時，被告為防護贓物、脫免逮捕，情急之下，不顧被害人甲
    ○○安危，遂急於加速開車駛離現場，依經驗法則非無可能
    ；況被告於該時若未被發現犯行，豈有甘冒與他車相撞之危
    險而逆向行駛及自曝行跡之理？故被告辯稱：伊駕車駛離時
    無人阻擋云云，並非實情。
(五)末者，辯護人雖指稱被害人並無驗傷單可證明被告等有強暴
    行為云云。惟犯刑法第329 條之準強盜罪，所實施之強暴行
    為，並不以使人受傷為必要（最高法院89年度臺上字第1322
    號判決要旨參照）。且證人甲○○於原審審理中亦結證稱：
    其未受傷等語（見原審卷第91頁）。是本件被害人甲○○既
    未受傷自無驗傷單可言，然被告確有施以強暴行為，已如前
    述，依諸上開最高法院判決意旨，亦難因被害人未受有傷勢
    ，即為被告有利之認定，附此說明。
(六)綜上所述，被告所辯顯係卸責之飾詞，不足採信。本件事證
    明確，被告犯行洵堪認定。
三、論罪之理由：
(一)按竊盜或搶奪，因防護贓物、脫免逮捕或湮滅罪證，而當場
    施以強暴、脅迫者，即以強盜論，不以所施強暴、脅迫手段
    ，須至使他人不能抗拒程度為成立準強盜罪之要件；又按刑
    法第329 條所謂當場，固不以實施竊盜或搶奪者尚未離去現
    場為限，即已離盜所而尚在他人跟蹤追躡中者，仍不失為當
    場（最高法院91年度臺字第5778號判決意旨、最高法院28年
    度上字第1948號判例意旨參照）。被告竊得汽車後，正欲駛
    離現場時，適被害人甲○○發現跟蹤追躡並加以阻擋，被害
    人甲○○在車旁用力拍打車窗及拉住車門開關，且大喊搶劫
    ，被告竟不顧其安危，加速開車駛離現場，致被害人甲○○
    右手臂擦撞及被拖行約五步之遠，被告行為已符合準強盜罪
    之當場施以強暴之要件。核被告所為，係犯刑法第329 條之
    準強盜罪，應依同法第328 條第1 項處斷。
(二)次查被告有事實欄所載論罪科刑及執行完畢之情形，有本院
    被告前案紀錄表在卷足憑，其於五年以內再故意犯本件有期
    徒刑以上之罪，不論依修正前之刑法第47條或修正後之刑法
    第47條第1 項規定，均構成累犯，對被告而言並無有利或不
    利之情形，自不生新舊法比較之問題，應逕依修正前之刑法
    第47條規定論以累犯，並加重其刑。
四、上訴駁回之理由：
(一)原審法院審理後，認被告犯罪明確，適用刑法第329 條、第
    328 條第1 項、（修正前）刑法第47條等規定，並審酌被告
    有多項竊盜前科，素行不佳，及其犯罪之目的、所竊財物之
    價值（約值新臺幣一百三十餘萬元）、於遭發現時對被害人
    施以強暴行為所生之危害與犯罪後之態度等一切情狀，量處
    有期徒刑五年六月等。經核其認事用法並無違誤，量刑亦稱
    妥適，應予維持。
(二)被告雖於法定期間以書狀提起上訴，然並未敘述上訴理由，
    而其上雖稱「理由另具狀補陳」云云（本院卷第6 頁），惟
    迄至本院言詞辯論終結前仍未見其上訴理由，是其空言指摘
    原判決不當，為無理由，應予駁回。
五、被告經本院合法傳喚，無正當理由而未到庭，爰不待其陳述
    ，逕行判決。
據上論斷，應依刑事訴訟法第368 條、371 條判決如主文。
本案經檢察官賴俊雄到庭執行職務。
中    華    民    國    95    年    9     月    15    日
                  刑事第十七庭審判長法  官  陳貽男
                                    法  官  高明哲
                                    法  官  許仕楓
以上正本證明與原本無異。
如不服本判決，應於收受送達後十日內向本院提出上訴書狀，其
未敘述上訴之理由者，並得於提起上訴後十日內向本院補提理由
書狀（均須按他造當事人之人數附繕本）。
                                    書記官  劉貞達
中    華    民    國    95    年    9     月    18    日
附錄本案論罪科刑法條全文
刑法第329 條：
竊盜或搶奪，因防護贓物、脫免逮捕或湮滅罪證，而當場施以強
暴脅迫者，以強盜論。
刑法第328 條第1 項：
意圖為自己或第三人不法之所有，以強暴、脅迫、藥劑、催眠術
或他法，至使不能抗拒，而取他人之物或使其交付者，為強盜罪
，處五年以上有期徒刑。


司法院資訊處製作；財團法人民間司法改革基金會備份。
